【裁判字號】    98,消債更,395
【裁判日期】    980319
【裁判案由】    聲請更生程序
【裁判全文】
臺灣高雄地方法院民事裁定           98年度消債更字第395號
聲  請  人
即  債務人  甲○○
上列當事人依消費者債務清理條例聲請更生事件，本院裁定如下
：
    主  文
聲請駁回。
聲請費用新臺幣壹仟元由聲請人負擔。
    理  由
一、聲請意旨略以：伊每月收入約新臺幣（下同）55,000元，扣
    除每月膳食費、交通費、其他生活開銷、房屋貸款及母親及
    配偶之扶養費，合計約47,100元，核以伊債務總額高達2,88
    5,966 元，端靠前開收入，顯難支付，經依法向最大債權銀
    行臺灣銀行申請協商，因伊未能接受還款方案，臺灣銀行僅
    得於民國（下同）97年8 月13日寄發前置協商不成立通知書
    ，伊僅得提出本件更生事件之聲請。又伊無擔保或無優先權
    之債務總額未逾1,200 萬元，復未經法院裁定開始清算程序
    或宣告破產等語。
二、按「為使負債務之消費者得依本條例所定程序清理其債務，
    以調整其與債權人及其他利害關係人之權利義務關係，保障
    債權人之公平受償，謀求消費者經濟生活之更生及社會經濟
    之健全發展，特制定本條例」；「債務人不能清償債務或有
    不能清償之虞者，得依本條例所定更生或清算程序，清理其
    債務」；「債務人對於金融機構因消費借貸、自用住宅借款
    、信用卡或現金卡契約而負債務，在聲請更生或清算前，應
    提出債權人清冊，以書面向最大債權金融機構請求協商債務
    清償方案，並表明共同協商之意旨。」消費者債務清理條例
    第1 條、第3 條、第151 條第1 項分別定有明文。
三、經查：
  (一)本件聲請人業已踐履前置協商程序，惟與最大債權銀行協商
    未果，有前置協商不成立通知書在卷可稽，合先敘明。
  (二)聲請人主張上情，業據提出債權人清冊、財產及收入狀況說
    明書、財團法人金融聯合徵信中心金融機構債權人清冊、戶
    籍謄本、家族系統表、聲請人之95年、96年所得清單及財政
    部高雄市國稅局財產歸屬資料清單、勞健保投保資料、96年
    度扣繳憑單、98年度1 至8 月之薪資單、房屋貸款繳款證明
    、保誠人壽保險單、臺灣人壽團體保險證明、土地及建物登
    記謄本等文書為證，復經臺灣銀行函附與聲請人前置協商之
    資料暨還款條件在卷可稽。
  (三)準此，聲請人為2 口之家，加計其主張亦需負擔其母之扶
    養費用（扶養義務人4 人），考量其既已積欠高額債務，理
    應撙節支出，是以內政部統計之97年度臺灣省每人每月最低
    生活費10,991元計算家庭必要生活支出費用應為24,730元（
    計算式：10,991×2 ＋10,991÷4 ＝24,730）；核以聲請
    人95、96年度年收入分別為662,102 元及692,608 元，每月
    平均收入分別為55,175元及57,717元，倘97年度聲請人無薪
    資變動之情事，其主張每月每月收入約55,000元，扣除上揭
    必要生活24,730元後，仍餘有30,270元；又依臺灣銀行提
    出之協商計畫計算表，其提供有「分127 期，年利率3 ％，
    月付12,649元」、「分120 期，年利率2 ％，月付12,651
    元」、「分109 期，零利率，月付12,614元」等協商方案，
    聲請人每月收入扣除必要生活費用之所餘，均足以負擔上開
    協商方案，並不至造成經濟上窘況，故難認聲請人於本案存
    有不能清償債務之情形。是本件聲請人進行前置協商程序
    時，因債權銀行已提出聲請人尚能負擔之還款條件，係遭聲
    請人拒絕接受，難謂符合消費者債務清理條例第3 條「不能
    清償債務」之要件，本件聲請與法未合，應予駁回。
四、程序費用負擔之裁判依據：依消費者債務清理條例第15條準
    用民事訴訟法第78條之規定定之如主文第二項所示。
中    華    民    國    98    年    3     月    19    日
                  鳳山簡易庭  法  官  楊智守
以上正本係照原本作成。
如不服本裁定，應於送達後10日內，向本院提出抗告狀並表明抗
告理由，如於本裁定宣示後送達前提起抗告者，應於裁定送達後
10日內補提抗告理由書（須附繕本）。
中    華    民    國    98    年    3     月    19    日
                              書記官  曾秀鳳


司法院資訊處製作；財團法人民間司法改革基金會備份。
